【裁判字號】    98,聲,1215
【裁判日期】    980622
【裁判案由】    聲請法官迴避
【裁判全文】
臺灣高等法院臺中分院刑事裁定          98年度聲字第1215號
聲  請  人
即  被  告  甲○○
上列被告因妨害名譽案件（本院98年度上易字第890號），聲
請法官迴避，本院裁定如下：
    主  文
聲請駁回。
    理  由
一、聲請意旨略以：
（一）聲請人被訴妨害名譽案，經臺灣臺中地方法院以97年度易
      字第4680號判決拘役20日，得易科罰金，惟聲請人不服該
      判決而於法定期間內提起上訴，並分由貴分院勤股法官楊
      真明法官審理（98年度上易字第890號）。
（二）楊法官於98年6月5日行準備程序時，數次嘲弄聲請人之書
      記官背景，揶揄聲請人身為書記官卻不懂法律，並質問聲
      請人：「你是不是法律系畢業？」聲請人回答：「不是。
      」之後，楊法官立即嘲笑回應：「喔，難怪喔! 」最後並
      再次質問：「你現在還有沒有在擔任書記官？」，聲請人
      因先前屢經楊法官嘲弄書記官之背景，認為上開問話與本
      案無關，便回答：「這與本案有關嗎？」，楊法官立即不
      悅大聲喝飭：「有關!」。
（三）上開庭訊中，進行爭點整理時，楊法官就其所整理之兩點
      爭執事項訊問聲請人有無意見，聲請人回答應再增加一項
      即聲請人主張適用刑法第311條「善意言論」以阻卻違法
      ，楊法官卻不耐命書記官紀錄聲請人意思後，大聲嘲弄聲
      請人：「這樣你滿意了吧？」
（四）楊法官上開「你是書記官，連法律都不懂，法律是怎麼唸
      的，原來你不是法律系畢業的，難怪喔」等言行，係於公
      開法庭中為之，且該言論係與本案無關之惡意嘲弄之人身
      攻擊，衡諸聲請人之書記官身分，於在場另有他案被告、
      關係人、旁聽民眾及法院職員之公開法庭中，聲請人之身
      分確屬特殊，另聲請人現就讀於東海大學法律研究所丙組
      ，尤其聲請人服務於臺中地檢署，有許多同仁與貴分院職
      員互有往來，且貴分院之職員亦有多數為東海大學法律系
      校友或在學學生，旁聽民眾中亦有相當比例為東海大學法
      律系在學學生，故楊法官上開言行除與本案無關外，並已
      涉及人身攻擊，亦實足以貶抑聲請人書記官及東海大學法
      律研究所研究生身分於在場之人心目中之地位，並造成聲
      請人心理上之不適感。而楊法官上開有關聲請人書記官身
      分之問話均未記載於訊問筆錄之中，顯然與本案之進行無
      關，僅為達楊法官嘲弄、公然侮辱聲請人之目的，是楊法
      官上開言行已合於「於審判庭，推事以態度或言詞，露出
      被告有罪之心證」而有「執行職務有偏頗之虞」之聲請迴
      避事由，且楊法官之上開言行亦侵害聲請人之程序利益，
      有違訴訟經濟。為此依法聲請法官楊真明迴避云云。
二、按當事人聲請法官迴避，以有刑事訴訟法第18條第1、2款所
    列情形之一者為限，亦即須法官有刑事訴訟法第17條各款所
    列應自行迴避，不得執行職務之情形而不自行迴避，或除該
    等情形以外，足認其執行職務有偏頗之虞者，當事人始得聲
    請法官迴避。「刑事訴訟法第十八條第二款規定，得聲請法
    官迴避原因之所謂『足認其執行職務有偏頗之虞者』，係指
    以一般通常之人所具有之合理觀點，對於該承辦法官能否為
    公平之裁判，均足產生懷疑；且此種懷疑之發生，存有其完
    全客觀之原因，而非僅出諸當事人自己主觀之判斷者，始足
    當之。」最高法院著有79年台抗字第318號判例可資參照。
    又所謂有偏頗之虞，係指法官於訴訟之結果有利害關係或與
    當事人有親交嫌怨等客觀事實，足以使人疑其將為不公平之
    審判者而言，最高法院92年度台抗字第43號裁定意旨亦足資
    參照。
三、經查，聲請人上開所述認本院受命法官楊真明法官於準備程
    序中以態度或言詞露出被告有罪之心證，有「執行職務有偏
    頗之虞」，經核聲請人所指述事項，均屬法官訴訟指揮及審
    問態度之事，從客觀以言，尚非承審法官與聲請人具有故舊
    、恩怨等關係、審判恐有不公平或一般通常之人均認已達於
    法官不能公平之審判之程度。本件聲請人並未提出與承辦法
    官之間有何故舊、恩怨等客觀原因、事實，予以推定該受命
    法官執行職務有偏頗之虞，而聲請人復指出上開情事並未記
    載於筆錄之中，自難認定承審法官執行職務有偏頗情形之具
    體事實，按諸上揭判例意旨，自難認本件有構成法官迴避事
    由之依據。是其上開聲請法官迴避為無理由，應予駁回。
四、據上論斷，應依刑事訴訟法第21條第1項，裁定如主文。
中    華    民    國    98    年    6     月    22    日
            刑事第二庭    審判長法  官  李  璋  鵬
                                法  官  胡  森  田
                                法  官  胡  忠  文
以上正本證明與原本無異。
不得抗告。
                                書記官  許  麗  花
中    華    民    國    98    年    6     月    22    日


司法院資訊處製作；財團法人民間司法改革基金會備份。
